臺灣高等法院高雄分院刑事判決　　　　 96年度上訴字第330號
上　訴　人　臺灣高雄地方法院檢察署檢察官
被　　　告　甲○○
　　　　　　　　　　現於臺灣高雄看守所
上列上訴人因被告違反毒品危害防制條例案件，不服臺灣高雄地
方法院95年度訴字第3950號中華民國95年12月28日第一審判決（
起訴案號：臺灣高雄地方法院檢察署95年度毒偵字第7504號、第
7860號），提起上訴，本院判決如下：
     主  文
上訴駁回。
     事  實
一、甲○○前因違反毒品危害防制條例罪，經原審法院判處應執
    行有期徒刑8 月確定，於民國95年3 月21日易科罰金執行完
    畢；又曾因施用毒品案件，經觀察、勒戒後，認無繼續施用
    毒品之傾向，於92年3 月4 日執行完畢釋放。詎其仍不知悔
    改及戒除毒癮，明知海洛因及甲基安非他命為毒品危害防制
    條例第2 條第2 項所規定之第一、二級毒品，不得非法持有
    、施用，仍於前開觀察、勒戒執行完畢釋放後5 年內，先後
    基於施用第一級毒品海洛因及施用第二級毒品甲基安非他命
    之犯意，為下列行為：(一)於95年7 月11日晚上11時許，在高
    雄縣鳳山市○○路607 號金鳳凰賓館606 室，以將香菸沾海
    洛因點火吸取煙霧之方式，施用第一級毒品海洛因1 次。另
    基於施用第二級毒品甲基安非他命之犯意，於95年7 月11日
    下午6 時許，在高雄縣朋友住處，以將甲基安非他命置於吸
    食器內點火吸取煙霧之方式，施用第二級毒品甲基安非他命
    1 次。嗣於95年7 月12日晚上10時許，與持有毒品之友人王
    正國（另案由檢察官偵辦），在高雄縣鳳山市○○路607 號
    （金鳳凰606 室）為警以現行犯查獲，經採集甲○○尿液送
    驗呈嗎啡、甲基安非他命陽性反應，而查悉上情。(二)復另行
    基於施用第一級毒品海洛因之犯意，於95年9 月12日晚上11
    時許，在高雄縣鳥松鄉○○路29之94號5 樓，以將香菸沾海
    洛因點火吸取煙霧之方式，施用第一級毒品海洛因1 次。另
    基於施用第二級毒品甲基安非他命之犯意，於95年9 月12日
    下午6 時許，在高雄縣鳥松鄉○○路29之94號5 樓，以將甲
    基安非他命置於吸食器內點火吸取煙霧之方式，施用第二級
    毒品甲基安非他命1 次。嗣於95年9 月13日下午2 時許，在
    上址為警查獲，並扣得第一級毒品海洛因1 包（驗後淨重
    1.36公克，空包裝重0.4 公克）及其所有供施用海洛因所用
    之吸管1 支。另經採集甲○○尿液送驗呈嗎啡、甲基安非他
    命陽性反應，而查悉上情。
二、案經高雄縣政府警察局鳳山分局、仁武分局移送臺灣高雄地
    方法院檢察署檢察官偵查起訴。
     理  由
壹、程序部分：
    本件被告甲○○所犯係死刑、無期徒刑、最輕本刑為3年以
    上有期徒刑以外之罪，其於準備程序中就被訴事實為有罪之
    陳述，經審判長告知簡式審判程序之意旨，並聽取當事人之
    意見後，本院認為適宜進行簡式審判程序，合先敘明。
貳、實體部分：
一、訊據被告甲○○對上開事實供承不諱，且其先後2 次為警查
    獲後所採集之尿液送檢驗結果，均呈嗎啡、甲基安非他命陽
    性反應，有台灣檢驗科技股份有限公司濫用藥物尿液檢驗報
    告2 份在卷可憑，復有海洛因1 包及吸管1 支扣案可資佐證
    。而上開扣案之白粉1 包，經送法務部調查局檢驗結果，呈
    海洛因陽性反應，此有該局檢驗報告書1 份附卷可稽，足認
    被告之自白與事實相符，應堪採信。再被告曾因施用毒品案
    件，經觀察、勒戒後，認無繼續施用毒品之傾向，於92 年3
    月4 日執行完畢，有臺灣高等法院被告前案紀錄表1 份附卷
    足憑，被告於觀察、勒戒執行完畢後，5 年內再施用海洛因
    及甲基安非他命之犯行，應堪認定。
二、查海洛因、甲基安非他命係分屬毒品危害防制條例第2條第2
    項第1款、第2款所列之第一級、第二級毒品，被告甲○○施
    用海洛因、甲基安非他命之所為，分別係犯毒品危害防制條
    例第10條第1項、第2項之施用第一級、第二級毒品罪。其因
    施用而持有海洛因、甲基安非他命之低度行為，均為施用之
    高度行為所吸收，均不另論罪。又公訴意旨雖認施用毒品具
    有成癮性，因此必然是反覆為之，被告先後2 次施用第一級
    毒品及先後2 次施用第二級毒品犯行，各應屬包括一罪之集
    合犯等語。惟查，「刑事法若干犯罪行為態樣，本質上原具
    有反覆、延續實行之特徵，立法時既予特別歸類，定為犯罪
    構成要件之行為要素，則行為人基於概括之犯意，在密切接
    近之一時、地持續實行之複次行為，倘依社會通念，於客觀
    上認為符合一個反覆、延續性之行為概念者，於刑法評價上
    ，即應僅成立一罪。學理上所稱「集合犯」之職業性、營業
    性或收集性等具有重複特質之犯罪均屬之，例如經營、從事
    業務、收集、販賣、製造、散布等行為概念皆是。」（最高
    法院95年度台上字第4686號判決要旨參照）。本件被告施用
    毒品之犯罪行為，就犯罪構成要件之行為要素，並不具有如
    職業性、營業性或收集性等具有重複特質。再者，本件被告
    先後2 次施用第一級毒品及先後2 次施用第二級毒品之犯行
    ，分別係95年7 月11日及同年9 月12日，相隔已2 月餘，已
    非反覆於短期間內密集所為，且期間更曾為警當場查獲（95
    年7 月12日）而中斷施用犯意，自不屬密切接近之一時、地
    持續實行之複次行為，自無集合犯之適用。是被告95年7 月
    11日施用第一、二級毒品，為警於翌日查獲後，又於95年9
    月12日再次施用第一、二級毒品，其先後2 次施用第一級毒
    品罪及先後2 次施用第二級毒品罪，犯意各別，行為互殊，
    應分論併罰（共4 罪）。查被告前因違反毒品危害防制條例
    罪，經原審法院判處應執行有期徒刑8 月確定，於95年3 月
    21日易科罰金執行完畢，有臺灣高等法院被告前案紀錄表1
    份在卷可按，其受有期徒刑之執行完畢，5 年以內故意再犯
    本件有期徒刑以上之罪，不論依修正前之刑法第47條，或修
    正後之刑法第47條第1 項之規定，均構成累犯，對被告而言
    並無有利或不利之情形，自不生新舊法比較之問題，應逕依
    修正後之刑法第47條第1 項論以累犯，並加重其刑。
三、原審因而適用毒品危害防制條例第10條第1項、第2項、第18
    條第1 項前段，刑法第11條、第47條第1 項、第38條第1 項
    第2 款、第51條第5 款之規定，並審酌被告前有賭博、違反
    毒品危害防制條例等前科，素行非佳，其因施用毒品案件，
    曾經觀察勒戒，仍未戒絕毒品，再犯本件施用毒品犯行，有
    失政府制定毒品危害防制條例之立法美意，本不宜寬貸，惟
    念其施用毒品乃自戕一己之身體健康，所為尚未害及他人，
    犯後坦承犯行，態度尚佳及其犯罪之動機、目的、手段、智
    識程度、生活狀況等一切情狀，分別量處施用第一級毒品部
    分各處有期徒刑8 月、施用第二級毒品部分各處有期徒刑4
    月，並定其應執行刑為有期徒刑1 年10月，扣案之第一級毒
    品海洛因1 包（驗後淨重1.36公克，空包裝重0.40公克且包
    裝殘留微量海洛因難以分析剝離），爰依毒品危害防制條例
    第18條第1 項前段規定，不問屬於犯人與否，予以宣告沒收
    銷燬之，另扣案吸管1 支，為被告所有供施用第一級毒品所
    用之物，業據被告供承在卷，爰依刑法第38條第1 項第2 款
    之規定宣告沒收；其認事用法，均無不合，量刑亦屬適當，
    公訴人上訴意旨，以本件施用第一、二級毒品分別係集合犯
    關係，原判決認係另行起意不當，為無理由，應予駁回。
據上論斷，應依刑事訴訟法第368條，判決如主文。
本案經檢察官彭南雄到庭執行職務。
中　　華　　民　　國　　96　　年　　5　　月　　15　　日
                  刑事第七庭    審判長法  官  莊飛宗
                                      法  官  邱明弘
                                      法  官  黃憲文
以上正本證明與原本無異。
施用第一級毒品部分如不服本判決應於收受本判決後10日內向本
院提出上訴書狀，其未敘述上訴理由者，並得於提起上訴後10日
內向本院補提理由書狀（均須按他造當事人之人數附繕本）「切
勿逕送上級法院」。
其餘不得上訴。
中　　華　　民　　國　　96　　年　　5　　月　　15　　日
　　　　　　　　　　　　　　　　　　　書記官  施耀程
附錄本判決論罪科刑法條：
毒品危害防制條例第10條：
施用第一級毒品者，處6月以上5年以下有期徒刑。
施用第二級毒品者，處3年以下有期徒刑。
